臺灣高等法院刑事裁定　　　　　　　　　96年度聲字第2394號
聲明異議人
即　受刑人　甲○○
上列聲明異議人即受刑人因詐欺案件，以臺灣板橋地方法院檢察
署檢察官96年度執減更字第7499號執行指揮命令為不當，向本院
聲明異議，本院裁定如下：
    主  文
異議駁回。
    理  由
一、本件聲明異議意旨略以：聲明異議人即受刑人甲○○因詐欺
    案件，經鈞院以96年度聲減字第3449號裁定減為有期徒刑 5
    月，如易科罰金，以銀元300元即新臺幣900元折算一日在案
    。受刑人爰於96年10月31日向臺灣板橋地方法院檢察署聲請
    易科罰金，惟該署檢察官以受刑人為律師竟以行賄司法為名
    向被害人訛詐金錢，損害司法威信，若不執行刑罰，難維持
    法律秩序等理由，不准予以易科罰金。然受刑人甲○○一再
    否認有詐欺之犯意及犯行，檢察官認受刑人以「行賄司法」
    為由，認受刑人損害司法威信，若不執行刑罰，難以維持法
    律秩序等情，其認事顯然有誤；又受刑人甲○○現職法務，
    上有肢障年高之父親，配偶賦閒在家，尚有 2子仍在就學中
    ，一家生計需受刑人工作之收入為生，有准予易科罰金之理
    由；另受刑人甲○○因涉本案，獲減刑 5月，且已受有羈押
    之處分，並無「若不執行刑罰，難以維持法律秩序」之情形
    ，應可准易科罰金，檢察官執意執行刑期，亦失情輕懲重云
    云，請求撤銷原檢察官之命令，並准予易科罰金。
二、按受刑人或其法定代理人或配偶以檢察官執行之指揮為不當
    者，得向諭知該裁判之法院聲明異議，刑事訴訟法第 484條
    定有明文。次按刑法第41條第1項規定，犯最重本刑為5年以
    下有期徒刑以下之刑之罪，而受 6個月以下有期徒刑或拘役
    之宣告者，得易科罰金。但確因不執行所宣告之刑，難收矯
    正之效，或難以維持法秩序者，不在此限。是以有期徒刑或
    拘役得易科罰金之案件，法院所諭知者，僅係如易科罰金之
    折算標準而已，至於是否准予易科罰金，則賦予執行檢察官
    視個案具體情形，依前開法律規定得予裁量之權能，亦即執
    行檢察官得考量受刑人如不接受有期徒刑或拘役之執行，是
    否難收矯正之效，或難以維持法秩序，以作為其裁量是否准
    予易科罰金之憑據，非謂受刑人一有身體、教育、職業、家
    庭等事由，或暫時無法執行，執行檢察官即應准予易科罰金
    ，先予敘明。
三、經查：
  (一)受刑人甲○○因犯詐欺取財罪，經臺灣板橋地方法院以95年
    度矚訴字第 3號判決判處有期徒刑10月，上訴後，本院以96
    年度矚上訴字第 3號判決駁回上訴而確定，嗣經本院以96年
    度聲減字第3499號裁定：甲○○所犯詐欺取財罪，減為有期
    徒刑5月，如易科罰金，以銀元300元即新臺幣900元折算1日
    。以上裁判有本院96年度矚上訴字第 3號判決書、96年度聲
    減字第3499號裁定書各 1份在卷可考。又指揮執行受刑人刑
    罰之臺灣板橋地方法院檢察署檢察官認受刑人甲○○身為律
    師，竟以行賄司法為名向被害人訛詐金錢，損害司法威信，
    莫此為甚，若不執行刑罰，難維持法律秩序，乃於96年10月
    31日以96年度執減更字第7499號命令駁回受刑人甲○○易科
    罰金之聲請，亦有臺灣板橋地方法院檢察署檢察官96年度執
    減更字第7499號命令1紙附卷可稽。
  (二)查受刑人甲○○所犯詐欺取財罪，其犯罪事實係受刑人甲○
    ○於本院94年上更字第33號被告李政賢強盜案件中，擔任被
    告李政賢之辯護人，其於94年 3月間，向該案被告李政賢及
    其家人李佩君佯稱：伊與該案承審合議庭其中一名法官認識
    ，兩人曾在臺灣台北地方法院檢察署共事，伊可向該法官探
    詢有無減刑之可能以及瞭解案情，但需須另收取交際及鐘點
    費用20,000元云云，使李佩君陷於錯誤而將20,000元匯入甲
    ○○帳戶，該詐欺犯行，經臺灣板橋地方法院以95年度矚訴
    字第 3號判決，認定罪證明確，判處有期徒刑10月，上訴後
    ，本院以96年度矚上訴字第 3號判決駁回上訴而確定在案，
    已如前述。足認本件受刑人甲○○所犯詐欺取財犯行，確係
    以行賄司法為名，向被害人訛詐金錢之犯罪事實。聲明異議
    意旨辯稱受刑人無詐欺之犯意及犯行，顯示其至今仍無悔意
    。又查受刑人甲○○除本件詐欺犯行外，另於本院94年上更
    字第33號被告陳振智販賣毒品案件中，亦曾向該案被告陳振
    智及其家人陳吉成佯稱可以花錢把官司擺平，而對被害人訛
    詐金錢等情，此亦有臺灣板橋地方法院檢察署檢察官95年度
    偵字第7964號不起訴處分書可稽，足見受刑人確有以行賄司
    法為名向被害人訛詐金錢之惡行。因此，本件雖經本院以96
    年度聲減字第3499號裁定，減刑為有期徒刑 5月，並諭知如
    易科罰金，以銀元300元即新臺幣900元折算 1日在案。惟受
    刑人甲○○原為書記官，理應知道司法是正義的實踐者與保
    護者，其以檢覈方式取得律師資格，更應珍惜國家賦予律師
    資格之恩典，而正當執行在野法曹之職務，然其竟為個人不
    法利益，濫用擔任辯護人之機會，以行賄司法為名，向當事
    人訛詐金錢，嫁害法官，嚴重損害司法信譽，本件如准予易
    科罰金，顯難以維持法律秩序，是以執行檢察官駁回其易科
    罰金之聲請，並無不當。聲明異議意旨所稱受刑人並無「若
    不執行刑罰，難以維持法律秩序」之情形云云，核無理由。
  (三)聲明異議意旨另稱：受刑人甲○○現職法務，上有肢障年高
    之父親，配偶賦閒在家，尚有 2子仍在就學中，一家生計需
    受刑人工作之收入為生，故有准予易科罰金之理由云云。查
    受刑人甲○○固有家人需其扶養，惟其僅係接受短期自由刑
    之執行，於此短期內，其家人當可自理家中基本生活。況縱
    令受刑人一家生計以其工作收入為主，然因受刑人觸犯刑典
    ，且有入監執行矯正之必要，已如前述，亦不能憑以指摘檢
    察官指揮將受刑人發監執行有何不當。
四、綜上所述，臺灣板橋地方法院檢察署檢察官駁回聲明異議人
    易科罰金之聲請，並非無據，揆諸前開法條規定及說明，亦
    無何不當，本件聲明異議為無理由，應予駁回。
據上論斷，應依刑事訴訟法第486條，裁定如主文。
中　　華　　民　　國　　96　　年　　11　　月　　12　　日
                  刑事第十四庭審判長法　官  陳志洋
                                    法　官  林秀鳳
                                    法　官  沈宜生
以上正本證明與原本無異。
不得抗告。
                                    書記官  陳雅加
中　　華　　民　　國　　96　　年　　11　　月　　13　　日
